【裁判字號】    97,交聲,21
【裁判日期】    970530
【裁判案由】    違反道路交通管理處罰條例聲明異議
【裁判全文】
臺灣臺東地方法院交通事件裁定          97年度交聲字第21號
原處分機關  交通部公路總局高雄區監理所臺東監理站
異  議  人  甲○○
即受處分人
上列異議人即受處分人因違反道路交通管理處罰條例案件，對於
交通部公路總局高雄區監理所臺東監理站中華民國97年2月26日
東監違裁字第裁81-NB0000000號所為之裁決處分 (原舉發案號：
高警交字第NB0000000號)，聲明異議，本院裁定如下：
    主  文
原處分撤銷。
甲○○不罰。
    理  由
一、原處分意旨略以：異議人即受處分人(下稱異議人)於民國96
    年12月10日下午6時29分駕駛車牌號碼355-NR號營業一般小
    客車，行經臺25線公路13.8公里處，在行車限速70公里路段
    ，經科學儀器測得行車時速為98公里，超過規定之最高時速
    20公里以上40公里以下，為警逕行舉發。經原處分機關認異
    議人確有前述違規行為，依道路交通管理處罰條例第40條規
    定，對異議人裁處罰鍰新臺幣(下同)1,800 元等語。
二、異議意旨略以：舉發機關舉發異議人超速違規所使用之科學
    儀器為感應式線圈測速設備，而此種設備前具媒體報導，因
    未符合國家檢驗標準並取得認證執照，經警政署通令全國警
    察單位不得使用，其所得之測速結果自不能當作違規舉發之
    依據，爰依法聲明異議，請求撤銷原處分等語。
三、按法院受理交通事件，準用刑事訴訟法之規定，道路交通管
    理處罰條例第89條前段定有明文，是最高法院76年台上字第
    4986號判例「認定犯罪事實所憑之證據，雖不以直接證據為
    限，間接證據亦包括在內。然而無論直接證據或間接證據，
    其得為訴訟上之證明者，須於通常一般之人均不致有所懷疑
    ，而得確信其為真實之程度者，始得據為有罪之認定。倘其
    證明尚未達到此一程度，而有合理之懷疑存在，而無從使事
    實審法院得有罪之確信時，即應由法院為諭知被告無罪之判
    決。」所揭示刑事訴訟法上法院認定事實之最重要原則，於
    法院審理行為人違反道路交通管理處罰條例案件時，當有其
    適用。易言之，法院於審理行為人違反道路交通管理處罰條
    例案件，當踐行完畢調查證據程序後，為事實之認定時，如
    就原處分機關所認定行為人違規之事實及證據，仍存有合理
    之懷疑，而無法確信行為人確有該當於道路交通管理處罰條
    例各該處罰條文之構成要件事實時，此際即應依刑事訴訟上
    「罪疑唯輕」、「有疑唯利被告原則」之證據法則，就有疑
    問之部分，作對受處分人有利之解釋及認定。
四、經查：
(一)按為確保交易安全、維護大眾安全健康及環境保護，主管機
    關得就供交易、證明、公務檢測、環境保護、公共安全、醫
    療衛生有關之度量衡器，指定為法定度量器，度量衡法第5
    條定有明文。故於度量衡器檢定檢查辦法第3條第1項第7款
    即規定公務檢測用雷達測速儀及公務檢測用雷射測速儀 (光
    達式)為應經檢定之法定度量衡器。而本件違規事件使用之
    微電腦闖紅燈自動測速照相系統及感應式線圈雖未經列為法
    定度量器，然衡諸該條文之意旨，與大眾有關之公務檢測儀
    器，均應經國家專責機關檢定，以昭公信，核先敘明。
(二)本件異議人於96年12月10日下午6時29分駕駛車牌號碼355-N
    R號營業一般小客車，行經臺25線公路13.8公里行車限速70
    公里路段時，行車速度超過超過規定之最高時速20公里以上
    40公里以下，經科學儀器照相設備照相後為警逕行舉發，並
    經原處分機關裁處異議人罰鍰1,800元之事實，有交通部公
    路總局高雄區監理所臺東監理站97年2月26日東監違裁字第
    裁81-NB0000000號裁決書附卷可參。而舉發本件違規事件所
    使用之感應式線圈測速儀器，係於89年9月21日經瑞士電力
    及環境度量衡部門檢驗合格，於92年7月25日經我國法院公
    證等情，固有高雄縣警察局林園分局97年5月12日高縣林警
    裁字第0970006071號函檢附原廠檢驗證明、我國駐外機構證
    明、臺灣臺北地方法院公證等文件在卷可按 (見本院卷第16
    至21頁)，然自購置使用迄今未有何定期檢驗、校正或保養
    維修之措施，有本院公務電話紀錄在卷可稽 (見本院卷第26
    頁)，是上開儀器於89年間經檢定後，迄舉發本件違規之96
    年12月，期間長達約7年之時間，均未有何定期檢驗、校正
    、維修保養之措施，則其測速結果，是否準確已非無疑。再
    對照上開函文所附之內政部警政署97年1月21日警署交字第
    0970022428號函所稱：警察機關用以取締超速之感應式線圈
    ，因經濟部標準檢驗局尚無檢測感應式線圈測速之設備，為
    確立執法公信力，於經濟部標準檢驗局未有檢定機制前，均
    暫勿使用。對於已拍照未製單或已製單而未郵寄存有爭議之
    案件，未避免民眾爭議及減少各相關機關處理陳述案件之人
    、物力資源浪費，各警察機關不再舉發等語 (見本院卷第22
    至24頁)，顯見交通違規之舉發機關對此種測速儀器之準確
    性，亦存有懷疑，益證本件測速儀器之測速結果，其準確性
    尚有疑義，而舉發機關又未能舉證明其測速之正確性，其舉
    發異議人之違規事實尚乏充足證據，揆諸首開說明，原處分
    機關遽對異議人為前開裁決，即難認為允當，異議人之異議
    為有理由，應由本院將原處分撤銷，改諭知異議人不罰，以
    資適法。
五、據上論斷，應依道路交通管理處罰條例第87條第2項，道路
    交通案件處理辦法第20條前段，裁定如主文。
中    華    民    國    97    年    5     月    30    日
                  交通法庭    法  官  簡芳潔
以上正本證明與原本無異。
如不服本裁定，應於裁定送達後5日內向本院提出抗告狀（須附
繕本）。
「切勿逕送上級法院」
                              書記官  林慧芬
中    華    民    國    97    年    6     月     3    日


司法院資訊處製作；財團法人民間司法改革基金會備份。
